臺灣板橋地方法院刑事判決　　　　　　　99年度易字第3093號
公　訴　人　臺灣板橋地方法院檢察署檢察官
被　　　告　楊紫婕
上列被告因詐欺案件，經檢察官提起公訴（99年度偵字第21625
號），本院判決如下：
    主  文
楊紫婕幫助犯詐欺取財罪，處有期徒刑參月，如易科罰金，以新
臺幣壹仟元折算壹日。緩刑參年，並應向如表三所示之人給付如
附表三所示之金額。
    事  實
一、楊紫婕雖可預見金融機構帳戶係個人理財之重要工具，為個
    人財產、信用之重要表徵，如交予他人使用，有供作財產犯
    罪用途之可能，而犯罪者取得他人提款卡（含密碼）之目的
    在於取得贓款及掩飾犯行不易遭人追查，對於提供帳戶雖無
    引發他人萌生犯罪之確信，但仍以縱若前開取得帳戶之人利
    用其帳戶持以詐欺取財，亦不違背其本意之幫助犯意，於民
    國99年6 月間之某日，在不詳地點，將其開立如附表一所示
    之元大商業銀行、華南商業銀行帳戶之存摺、提款卡與密碼
    ，提供交付與某姓名、年籍均不詳之成年人士及其所屬詐欺
    集團使用，以此方式幫助該不詳人士及其所屬詐欺集團為詐
    欺取財犯行時，方便取得贓款及掩飾其詐欺取財犯行不易遭
    人查緝。而該不詳人士取得楊紫婕所交付如附表一所示之帳
    戶提款卡（含密碼）後，遂即與其所屬詐欺集團之成員共同
    基於意圖為自己不法所有之犯意聯絡，先後於附表二所示之
    時間，分別向陳秋如、林玉霞、江國照、陳仕朋、劉潔莉、
    張江華、謝珍玉、蘇德郎、許郁鈞、馬志昂、彭士千、林俊
    傑、蕭巧帆等13人，各施以附表二所示之詐術，致使上開陳
    秋如等13人均陷於錯誤，分別將如附表二所示之款項匯入楊
    紫婕所開立如附表一所示之帳戶，該不詳人士與其所屬詐欺
    集團因而詐取合計新臺幣（下同）103,857 元得逞。嗣因劉
    潔莉、張江華、林玉霞、江國照、陳仕朋、彭士千、蘇德郎
    、陳秋如、謝珍玉、許郁鈞、馬志昂、蕭巧帆、林俊傑，先
    後於99年6 月15日、同年月16日、同年月17日、同年月18日
    、同年月19日、同年月21日、同年月22日、同年月28日、同
    年7 月3 日報警處理，始循線查獲。
二、案經張江華、林玉霞、江國照、陳仕朋、彭士千、謝珍玉、
    許郁鈞、林俊傑訴由新北市政府警察局蘆洲分局移送臺灣板
    橋地方法院檢察署檢察官偵查起訴。
    理  由
壹、證據能力方面：
一、臺灣板橋地方法院檢察署99年度偵字第2165號偵查卷（下稱
    偵查卷）所附之自動櫃員機明細表5 張（見偵查卷第37頁、
    第78頁、第94頁、第111 頁、第135 頁），乃被害人林玉霞
    、張江華、謝珍玉、許郁鈞、馬志昂操作自動櫃員機，由自
    動櫃員機將上開被害人轉帳匯款之交易製作成紀錄之書面，
    另該卷所附之刊登販售小筆電照片之網頁列印資料3 張（見
    偵查卷第45頁至第46頁），乃被害人江國照將其在網路上瀏
    覽之網頁畫面，透過列印設備所列印而出之書面，均屬機械
    性記錄之性質，非屬供述證據，而無傳聞法則之適用，該等
    文書既經本院依刑事訴訟法第165 條規定，於審判期日提示
    被告楊紫婕辨認，並告以要旨之調查程序，依法均具有證據
    能力。
二、元大商業銀行蘆洲分行99年10月1 日函檢附開戶資料及帳戶
    交易明細表、華南商業銀行北蘆洲分行99年10月1 日函檢附
    開戶資料暨存款往來明細表、華南商業銀行北蘆洲分行99年
    11月25日函檢附存款往來交易明細表各1 份，以及中華郵政
    WebATM轉帳明細表、中國信託網路銀行交易明細、彭士千銀
    行存摺影本、林俊傑提供之臺灣銀行存摺影本、玉山銀行網
    路ATM 轉出交易明細表1 份（見偵查卷第205 頁至第210 頁
    、第212 頁至第216 頁、本院卷第120 頁至第122 頁、第28
    頁、第58頁至第59頁、第142 頁至第143 頁、第163 頁至第
    164 頁、第177 頁），乃元大商業銀行、華南商業銀行就被
    告在該等銀行開立帳戶之基本資料與帳戶內資金交易往來狀
    況，於業務上所製作之紀錄文書，以及中華郵政股份有限公
    司、中國信託商業銀行、臺中銀行、臺灣銀行、玉山銀行分
    別就被害人陳秋如、陳仕朋、彭士千、林俊傑、蕭巧帆就該
    等金融機構所為轉帳交易狀況，於業務上所製作之存摺書面
    紀錄或網路交易明細之電磁紀錄，因均無證據顯示有顯不可
    信之情況，依刑事訴訟法第159 條之4 第1 款、第2 款規定
    ，均有證據能力。
三、被告明知證人即被害人陳秋如、林玉霞、江國照、陳仕朋、
    劉潔莉、張江華、謝珍玉、蘇德郎、許郁鈞、馬志昂、彭士
    千、林俊傑、蕭巧帆等13人於警詢所為之陳述，以及被害人
    提出之網路交易列印資料、兆豐國際銀行網路ATM 轉帳結果
    通知、露天拍賣網頁之交易列印資料、彰化銀行網路ATM 轉
    帳成功通知、Gmail 賣家停權通知、Gmail 購買成功通知、
    Gmail 商品完成結帳通知、Gmail 露天拍賣客服中心回覆信
    件、林俊傑提供之YAHOO 拍賣「買家/ 賣家保障方案申請資
    料」（見偵查卷第36頁、第42頁、第48頁、第69頁至第70頁
    、第129 頁至第133 頁、第175 頁至第176 頁），乃網路業
    者透過網頁之電磁紀錄就網路交易狀況之陳述，以及銀行業
    者就帳戶申設人透過網際網路轉帳所為之電磁紀錄通知，均
    為被告以外之人於審判外之陳述，具有刑事訴訟法第159 條
    規定，不得為證據之情事，而於本院準備程序與審判期日，
    均未聲明異議，本院審酌上開被害人於警詢所為陳述作成時
    之狀況，並無任何違反自由意志或遭製作筆錄員警誘導陳述
    之情形，而前開書面作成時之狀況，亦無證據顯示有任何外
    力介入干涉，本院認為適當，依刑事訴訟法第159 條之5第2
    項之規定，均為傳聞法則之例外，而有證據能力。
貳、實體方面：
一、訊據被告固不否認曾申請開立如附表一所示之帳戶，而附表
    一所示之帳戶遭不詳人使使用，致附表二所示之被害人陳秋
    如等13人先後將附表二所示之款項匯入其開立之上開銀行帳
    戶等事實，惟矢口否認有何幫助詐欺取財之犯行，辯稱：伊
    並未將附表一所示帳戶之存摺與提款卡交付他人使用，附表
    一所示之帳戶存摺與提款卡，係因伊於99年6 月間某日，從
    新北市○○區○○路一段34號6 樓租屋處，搬回新北市蘆洲
    區○○○路○段348 號8 樓時，放在一個包包內，不慎遺失
    ，而附表一所示帳戶之提款卡密碼，為免自己遺忘，因而將
    提款卡密碼寫在提款卡上云云。經查：
  (一)被告確曾向元大商業銀行蘆洲分行、華南商業銀行北蘆洲分
    行，申請開立如附表一所示之帳戶，並領有上開2 個帳戶之
    存摺與提款卡（含密碼）一節，業據被告供承不諱，並有元
    大商業銀行蘆洲分行99年10月1 日函檢附開戶資料及帳戶交
    易明細表、華南商業銀行北蘆洲分行99年10月1 日函檢附開
    戶資料暨存款往來明細表、華南商業銀行北蘆洲分行99年11
    月25日函檢附存款往來交易明細表各1 份附卷可稽（見偵查
    卷第205 頁至第210 頁、第212 頁至第216 頁、本院卷第12
    0 頁至第122 頁），而堪認定。
  (二)被害人陳秋如、林玉霞、江國照、陳仕朋、劉潔莉、張江
    華、謝珍玉、蘇德郎、許郁鈞、馬志昂、彭士千、林俊傑、
    蕭巧帆等13人，先後於附表二所示之時間，遭該不詳人士所
    屬詐欺集團成員，各施以附表二所示之詐術，致均陷於錯誤
    ，而各自於附表二所示之時間，將附表二所示之款項，分別
    匯入以被告名義開立如附表一所示之帳戶等情，則經被害人
    陳秋如、林玉霞、江國照、陳仕朋、劉潔莉、張江華、謝珍
    玉、蘇德郎、許郁鈞、馬志昂、彭士千、林俊傑、蕭巧帆於
    警詢證述綦詳（見偵查卷第20頁至第21頁、第29頁至第30頁
    、第38頁至第39頁、第51頁至第52頁、第61頁至第62頁、第
    74頁至第76頁、第89頁至第90頁、第100 頁至第101 頁、第
    112 頁、第118 頁、第122 頁至第123 頁、第136 頁至第13
    7 頁、第156 頁至第157 頁、第166 頁至第167 頁），並有
    自動櫃員機明細表5 張（見偵查卷第37頁、第78頁、第94頁
    、第111 頁、第135 頁）、刊登販售小筆電照片之網頁列印
    資料3 張（見偵查卷第45頁至第46頁），以及中華郵政WebA
    TM轉帳明細表、網路交易列印資料、兆豐國際銀行網路ATM
    轉帳結果通知、露天拍賣網頁之交易列印資料、陳仕朋中國
    信託網路銀行交易明細、彰化銀行網路ATM 轉帳成功通知、
    Gmail 賣家停權通知、Gmail 購買成功通知、Gmail 商品完
    成結帳通知、Gmail 露天拍賣客服中心回覆信件、彭士千銀
    行存摺影本、林俊傑提供之臺灣銀行存摺影本、YAHOO 拍賣
    「買家/ 賣家保障方案申請資料」、玉山銀行網路ATM 轉出
    交易明細表各1 份附卷可憑（見偵查卷第28頁、第36頁、第
    42頁、第48頁、第58頁至第59頁、第69頁至第70頁、第129
    頁至第133 頁、第142 頁至第143 頁、第163 頁至第164 頁
    、第175 頁至第177 頁），足認附表二所示之被害人陳秋如
    等13人確因遭他人施用詐術，以致均陷於錯誤而將附表二所
    示之款項，分別匯入以被告名義開立如附表一所示之帳戶內
    。而觀諸前述元大商業銀行蘆洲分行99年10月1 日函檢附帳
    戶交易明細表與華南商業銀行北蘆洲分行99年10月1 日、99
    年11月25日函檢附存款往來明細表（見偵查卷第210 頁、第
    216 頁、本院卷第121 頁），顯示附表二編號1 至編號5 、
    編號13所示之陳秋如、林玉霞、江國照、陳仕朋、劉潔莉、
    蕭巧帆等6 人分別匯至附表一編號1 所示帳戶之款項，以及
    附表二編號6 至編號7 、邊號11至編號12所示張江華、謝珍
    玉、彭士千、林俊傑等4 人分別匯至附表一編號1 所示帳戶
    之款項，旋即於匯款當日即遭人提領一空，僅附表二編號8
    所示之蘇德郎匯至附表一編號2 所示帳戶之款項，相隔6 日
    始行領出，足見被告所交付如附表一所示之帳戶，確已遭該
    不詳人士所屬詐欺集團用以充作向民眾詐騙之匯款帳戶甚明
    。
  (三)被告雖以前詞置辯，否認將附表一所示銀行帳戶之存摺與提
    款卡（含密碼）提供交付不詳人士使用。然依據一般人存放
    帳戶存摺及提款卡之習慣，通常均會將存摺與提款卡分別存
    放，以免遭人冒名提領及使用，故被告將附表一所示銀行帳
    戶之存摺與提款卡同放一處而導致一併遺失之結果，已與一
    般常情有違。而被告就附表一所示銀行帳戶之存摺與提款卡
    ，究係如何遺失一節，其於警詢時係辯稱：因華南商業銀行
    人員撥打電話通知帳戶遭警示，伊不知道元大商業銀行的帳
    戶也遭警示，附表一所示之帳戶均係其用來存錢使用，華南
    商業銀行之存摺，現在其住處，但提款卡遺失，至於元大商
    業銀行之存摺與提款卡，不清楚有無在其住處云云（見偵查
    卷第7 頁至第12頁），其於偵查中則稱：元大商業銀行是申
    請用來轉帳保險費使用，華南商業銀行帳戶是用來存錢使用
    ，伊係收到派出所通知，始知附表一所示之2 個銀行帳戶之
    存摺與提款卡均遺失，密碼是寫在提款卡上面，之前曾經搬
    家云云（見偵查卷第201 頁至第202 頁），而於本院準備程
    序中辯稱：附表一所示之銀行帳戶與提款卡，係與裝有零錢
    、健保卡之皮夾、衛生紙、鑰匙一同放在衣架上的一個包包
    ，因為從新北市○○區○○路一段34號6 樓搬回新北市蘆洲
    區○○○路○段348 號8 樓而遺失，伊遺失手錶、鞋子及其
    他生活用品，但用以裝放附表一所示銀行帳戶存摺之包包，
    並未遺失云云（見本院卷第128 頁反面至第129 頁），被告
    於審判期日，時而辯稱：我不曉得包包內有何東西，事後知
    道東西不見，不確定銀行帳戶是否放在包包一起遺失云云（
    見本院卷第148 頁），時而辯稱：銀行存摺是放在一個紅色
    包包內，忘記有無放鑰匙，好像有放機車的備份鑰匙，沒有
    放健保卡，伊所有的每個包包均有放零錢與衛生紙云云（見
    本院卷第148 頁至第149 頁），是被告於警詢時，最初供述
    僅遺失提款卡，仍持有華南商業銀行之存摺，嗣後則表示全
    部帳戶之存摺與提款卡均遺失，而附表一所示銀行帳戶之存
    摺與提款卡係放在哪一個包包遺失，包包內有何物品，被告
    之供述，前後均不一致，其辯解之真實性，已然啟人疑竇。
    至於被告聲請傳喚之證人古筱菁雖證稱：因伊與被告為朋友
    關係，伊於99年6 月間，曾協助被告搬家，當時係由伊與被
    告2 人一起搬家，耗費兩天的時間等語，亦僅能證明被告曾
    於99年6 月間曾搬家之事實，尚無法據此推論附表一所示銀
    行帳戶之存摺與提款卡係於搬家當時所遺失。尤以，當檢察
    官訊問證人古筱菁：「那次搬家被告有無遺失什麼東西？」
    ，證人古筱菁表示：「不知道。」，檢察官再問：「妳有無
    聽被告說有何東西不見？」，證人古筱菁回答：「沒有聽過
    」，嗣檢察官訊問：「被告有無問妳，她的包包去哪裡了？
    」，證人古筱菁始稱：「之後她有問我有沒有拿她的包包。
    差不多是一個多星期後。」等語，然依證人古筱菁前揭證述
    ：從未聽聞被告有遺失物品，被告亦未曾向其表示遺失過物
    品等語，則其後證稱被告曾向其反應包包不見，顯已彼此矛
    盾，證人古筱菁有關被告向其詢問包包過程之證詞，顯有迴
    護被告之意，自難據此為被告有利之認定。再被告於本院準
    備程序中業已自承：其用以裝放存摺與提款卡之包包並未遺
    失等語（見本院卷第129 頁），益證證人古筱菁此部分所言
    不實，蓋依被告於準備程序中所言，其用以裝放附表一所示
    銀行帳戶存摺與提款卡之包包，既然未曾遺失，則裝放於該
    包包內之物品，更不可能遺失，由此足認被告前揭所辯，均
    非事實。況且，依被告所述，有關於附表一編號1 所示銀行
    帳戶之提款卡，係以其女兒之身分證字號中的阿拉伯數字作
    為密碼（見本院卷第128 頁反面），顯示被告知悉提款卡密
    碼之重要性，始未以自己之出生日期或身分證字號充作密碼
    ，以免可接觸或取得其個人資料之人士，得以藉此使用附表
    一編號1 所示銀行帳戶之提款卡，準此以言，被告絕無可能
    將此一密碼寫在提款卡上，而使該提款卡用以防止他人使用
    之功能喪失，否則被告以自己可輕易記憶之數字充作密碼即
    可，何需特別選取其女兒之身分證字號充作密碼？且提款卡
    之密碼，若非金融機構核發時以電腦隨機抽取，即為被告自
    行設定，他人實無從知悉被告提款卡之密碼，苟被告未將附
    表一所示之銀行帳戶存摺及提款卡（含密碼），提供交付該
    不詳人士使用，並告知提款卡之密碼，該不詳人士及其所屬
    詐欺集團成員自無可能得如此輕易使用附表一所示銀行帳戶
    之提款卡以提領上開帳戶內之詐騙所得款項，且單純遺失帳
    戶之存摺及提款卡，可能因開立帳戶之人報警或辦理掛失手
    續而遭凍結，若上開帳戶之存摺及提款卡並非被告所交付，
    而係該不詳人士或其所屬詐欺集團成員自行拾獲，則因上開
    帳戶有隨時有遭通報掛失止付而凍結之可能，該不詳人士自
    不可能指示附表二所示之被害人將遭詐騙款之項匯入附表一
    所示之銀行帳戶中，使其自身陷於無法獲取詐欺所得之風險
    中，是上開帳戶之存摺、提款卡及密碼，應係被告交付該不
    詳人士使用，應堪認定，被告前揭所辯，尚無可採。
  (四)按金融機構帳戶為個人之理財工具，而政府開放金融業申請
    設立後，金融機構大量增加，一般民眾皆可以存入最低開戶
    金額之方式自由申請開設金融帳戶，並無任何特殊之限制，
    因此一般人申請存款帳戶極為容易而便利，且得同時在不同
    金融機構申請多數存款帳戶使用，並無使用他人帳戶之必要
    ，此為一般日常生活所熟知之常識，故除非充作犯罪使用，
    並藉此躲避警方追緝，一般並無使用他人帳戶之存摺及提款
    卡之必要。何況，金融存款帳戶，攸關存戶個人財產權益之
    保障，專屬性甚高，衡諸常理，若非與本人有密切關係，不
    可能提供個人帳戶供他人使用，縱有交付個人帳戶予他人使
    用之特殊情形，亦必會先行瞭解他人使用帳戶之目的始行提
    供，參以坊間報章雜誌及其他新聞媒體，對於以簡訊通知中
    獎、假買賣真詐財或其他類似之不法犯罪集團，經常利用大
    量收購、承租或其他方式取得之他人存款帳戶，以隱匿其等
    詐欺取財犯罪之不法行徑，規避執法人員之查緝，並掩飾、
    確保因自己犯罪所得之財物，類此在社會上層出不窮之案件
    ，亦多所報導及再三披露，是避免此等專屬性甚高之物品被
    不明人士利用為與財產有關之犯罪工具，應為一般生活認知
    所應有之認識。被告於本院準備程序中，自承知悉金融機構
    帳戶不得提供他人使用，以免遭到冒名使用充作匯款帳戶（
    見本院卷第128 頁反面），則其將附表一所示之銀行帳戶存
    摺與提款卡（含密碼）提供交付不詳人士及其所屬詐欺集團
    使用，雖無證據證明被告明知該不詳人士及其所屬詐欺集團
    之犯罪態樣（按有可能係供詐欺、或擄車勒贖之用），然就
    該詐欺集團嗣後將其提供之銀行帳戶供作詐欺取財之匯款帳
    戶，並藉以方便取得贓款及掩飾其詐欺犯行不易遭人查緝，
    顯不違反被告之本意，被告自有幫助該詐欺集團詐欺取財之
    未必故意，要屬無疑。
  (五)綜上所述，本案事證明確，被告前揭所辯，均不足採，被告
    幫助詐欺取財之犯行，堪予認定，應予依法論科。
二、論罪科刑：
  (一)按刑法上之幫助犯，係對於犯罪與正犯有共同之認識，而以
    幫助之意思，對於正犯資以助力，而未參與實施犯罪之行為
    者而言；是以，如未參與實施犯罪構成要件之行為，且係出
    於幫助之意思提供助力，即屬幫助犯，而非共同正犯。本案
    被告雖提供附表一所示之帳戶供詐欺集團詐欺取財使用，然
    被告並未參與實施詐術之行為，亦無證據證明被告參與實施
    詐欺取財犯行之構成要件行為，是被告提供附表一所示帳戶
    之行為，僅係對於該詐欺集團為詐欺取財犯罪之實行有所助
    益，而屬參與詐欺取財構成要件以外之行為，自應論以幫助
    犯，而非共同正犯，是核被告所為，係犯刑法第30條第1 項
    前段、第339 條第1 項之幫助詐欺取財罪。
  (二)又按刑法第339 條第1 項詐欺罪之成立，以意圖為自己或第
    三人不法所有，以詐術使人將本人或第三人之物交付為要件
    。其既遂未遂之區分標準，以他人已否為物之交付為定，有
    則既遂，反之未遂（最高法院95年度臺上字第2854號判決意
    旨參照）。是刑法之詐欺取財既遂，乃以行為人對被害人施
    用詐術，致使被害人陷於錯誤，將本人或第三人之物交付為
    要件，倘若被害人已因陷於錯誤而為財產之處分，則被害人
    業已因其財產處分而受有損害，詐欺取財行為自屬既遂，至
    於行為人是否因被害人所為之財產處分而獲得財物或利益，
    並是否持有或保有被害人所交付之財物，則非所問。查附表
    二編號9 與編號10所示之被害人許郁鈞、馬志昂，均因誤信
    詐欺集團在網路上刊登販售西堤餐廳餐卷與NOKIA 廠牌手機
    之訊息為真，致均陷於錯誤，各自下標購買並依依指示匯款
    2,400 元、2,100 元至被告所開立如附表一編號2 所示之帳
    戶，業如前述，雖被害人許郁鈞、馬志昂匯入附表一編號2
    所示銀行帳戶內之款項，因被告於99年6 月21日為警查獲而
    由華南商業銀行北蘆洲分行將該帳戶內款項凍結，並於99年
    6 月24日扣除手續費後，將被害人許郁鈞、馬志昂匯入之2,
    400 元、2,100 元款項退還被害人許郁鈞、馬志昂，此有華
    南商業銀行存款往來明細表1 份與本院辦理刑事案件電話紀
    錄查詢表2 份在卷可佐（見本院卷第121 頁、第153 頁至第
    154 頁），是取得被告帳戶之詐欺集團雖因被告帳戶遭凍結
    ，而未能實際取得並保有被害人許郁鈞、馬志昂所交付之款
    項，然參照前揭說明，被害人許郁鈞、馬志昂業因遭施用詐
    術而陷於錯誤，並均依指示匯款至被告上開銀行帳戶而為財
    產之處分，自斯時起，該詐欺集團對被害人許郁鈞、馬志昂
    所為之詐欺取財犯罪，既均屬既遂，自不銀行事後凍結帳戶
    而使該詐欺集團未能保有被害人許郁鈞、馬志昂所為處分之
    財產而異。
  (三)「又被告僅以一幫助行為，雖正犯為二次詐欺行為，就被告
    而言，僅有一次犯罪行為，仍僅成立一幫助犯之罪」、「查
    被告‧‧‧提供帳戶之幫助詐欺行為僅有一個，雖本案與前
    案之被害人不同，仍屬一行為觸犯數罪名之想像競合犯，為
    同一案件，應認本案與前案核屬同一案件」（最高法院96年
    度臺非字第245 號、98年度臺非字第30號判決意旨參照）。
    查被告提供附表一所示銀行帳戶之存摺與提款卡（含密碼）
    之行為，雖使該不詳人士及其所屬詐欺集團成員為如附表二
    所示之13次詐欺取財犯行，侵害被害人陳秋如、林玉霞、江
    國照、陳仕朋、劉潔莉、張江華、謝珍玉、蘇德郎、許郁鈞
    、馬志昂、彭士千、林俊傑、蕭巧帆等13人之財產法益，因
    無證據顯示被告係於不同時、地，分別將附表一所示之2 個
    帳戶存摺與提款卡交付與該不詳人士，則基於「罪疑唯輕」
    原則，自應認被告係一次交付附表一所示之2 個帳戶，則參
    照前揭說明，既然被告提供銀行帳戶之幫助詐欺行為，僅有
    一個，乃一行為觸犯數罪名之想像競合犯，應從重論以一幫
    助詐欺取財罪。
  (四)被告係幫助犯，爰依刑法第30條第2 項之規定，按正犯之刑
    減輕之，並依法先加後減之。
  (五)本院審酌院被告提供銀行帳戶予不法人士從事詐欺取財，不
    僅造成執法機關不易查緝犯罪行為人，嚴重危害社會治安，
    助長社會犯罪風氣，更造成被害人求償上之困難，而被告犯
    後，飾詞否認犯行，實無可取，惟念及被告前無任何犯罪之
    前科紀錄，素行良好，被告並未實際參與詐欺取財犯行，其
    於本院審理期間，表示願意賠償附表二所示之被害人，顯示
    被告仍有一定程度之悔意，態度尚可，而附表二編號9 與編
    號10所示之被害人許郁鈞、馬志昂均因華南商業銀行即時凍
    結帳戶，而能取回其等2 人遭詐騙之款項等一切情狀，量處
    如主文所示之刑，並諭知易科罰金之折算標準。
  (五)末查，被告未曾因故意犯罪受有期徒刑以上刑之宣告，此有
    臺灣高等法院被告前案紀錄表1 份在卷可佐，被告雖否認犯
    行，但於本院審判期日表示願意賠償附表二所示被害人因遭
    詐騙所受之損失（見本院卷第150 頁），堪認被告具有悔意
    ，經此次教訓當知所警惕，應無再犯之虞，本院認本件宣告
    之刑以暫不執行為適當，乃併諭知緩刑3 年，以勵自新。並
    斟酌被告雖同意賠償附表二所示之被害人，但以其經濟能力
    狀況不佳，無法一次給付為由，請求分期給付，本院基於使
    被害人獲得充足之保障，並督促被告履行承諾，避免被告存
    有僥倖心理，以確保被告緩刑之宣告能收具體之成效，並斟
    酌附表二編號9 與編號10所示之被害人許郁鈞、馬志昂，業
    已因帳戶凍結而取回遭詐騙款項，無須被告再為賠償或補償
    ，而附表二編號1 至編號8 、編號11至編號13所示之被害人
    所受損害金額合計近10萬元，被告之經濟能力狀況非佳，為
    免因履行賠償，致自身陷於生活困難，認被告於緩刑期間課
    予如附表三所示之負擔，應為適當，爰依刑法第74條第2 項
    第3 款宣告之。倘被告未遵循本院所諭知如主文所示緩刑期
    間之負擔，情節重大者，檢察官得依刑事訴訟法第476 條、
    刑法第75條之1 第1 項第4 款之規定，聲請撤銷本案緩刑之
    宣告，併予敘明。
據上論斷，應依刑事訴訟法第299 條，刑法第339 條第1項、第
30條第1 項前段、第2 項、第55條、第41條第1 項前段、第74條
第1 項第1 款、第2 項第3 款，刑法施行法第1 條之1 ，判決如
主文。
本案經檢察官林修平到庭執行職務。
中    華    民    國   100    年    1     月    13    日
                  刑事第五庭  審判長法  官  胡堅勤
                                    法  官  盧軍傑
                                    法  官  高增泓
以上正本證明與原本無異。
不得上訴。
                                    書記官  林政良
中    華    民    國   100    年    1     月    13    日
附錄本案論罪科刑法條全文：
刑法第30條
幫助他人犯罪者，為從犯。雖他人不知幫助之情者，亦同。
從犯之處罰，得按正犯之刑減輕之。
刑法第339條
意圖為自己或第三人不法之所有，以詐術使人將本人或第三人之
物交付者，處5 年以下有期徒刑、拘役或科或併科1 千元以下罰
金。
以前項方法得財產上不法之利益或使第三人得之者，亦同。
前二項之未遂犯罰之。
附表一：
 ┌──┬───┬────────────┬───────┐
 │編號│戶  名│ 金 融 機 構 帳 戶      │ 帳        號 │
 ├──┼───┼────────────┼───────┤
 │ 1  │楊紫婕│元大商業銀行蘆洲分行    │0000000000000 │
 ├──┼───┼────────────┼───────┤
 │ 2  │楊紫婕│華南商業銀行北蘆洲分行  │000000000000  │
 └──┴───┴────────────┴───────┘
附表二：
 ┌──┬───┬─────┬───────────────┬─────────┐
 │編號│對  象│時     間 │ 方        式                 │詐騙金額（新臺幣）│
 ├──┼───┼─────┼───────────────┼─────────┤
 │1   │陳秋如│99年6 月14│詐欺集團某成員在網路上刊登販售│5,040 元匯至附表一│
 │    │      │日下午3時5│奶粉之不實訊息，陳秋如於99年6 │編號1所示之帳戶。 │
 │    │      │6分許     │月14日上網瀏覽該不實訊息，致陷│                  │
 │    │      │          │於錯誤而下標購買，並於同日下午│                  │
 │    │      │          │3 時56分許，依指示匯款5,040 元│                  │
 │    │      │          │至附表一編號1 所示之帳戶。    │                  │
 ├──┼───┼─────┼───────────────┼─────────┤
 │2   │林玉霞│99年6 月14│詐欺集團某自稱「陳先生」成員在│13,000元匯至附表一│
 │    │      │日下午4 時│網路上刊登以販售日本原裝進口除│編號1所示之帳戶。 │
 │    │      │10分許    │濕機之不實訊息，林玉霞於99 年6│                  │
 │    │      │          │月14日下午2 時48分許，在其辦公│                  │
 │    │      │          │室上網瀏覽該不實訊息，致陷於錯│                  │
 │    │      │          │誤而下標購買，並於同日下午4 時│                  │
 │    │      │          │10分許，依指示匯款13,000元至附│                  │
 │    │      │          │表一編號1 所示之帳戶。        │                  │
 ├──┼───┼─────┼───────────────┼─────────┤
 │3   │江國照│99年6 月15│詐欺集團某成員在露天拍賣網刊登│5,500 元匯至附表一│
 │    │      │日凌晨2 時│ACER小筆電之不實訊息，江國照於│編號1所示之帳戶。 │
 │    │      │許        │99年6 月15日凌晨1 時30分許，在│                  │
 │    │      │          │其住處上網瀏覽該不實訊息，致陷│                  │
 │    │      │          │於錯誤而下標購買，並於同日凌晨│                  │
 │    │      │          │2 時許，依指示透過網路匯款5,50│                  │
 │    │      │          │0 元至附表一編號1 所示之帳戶。│                  │
 ├──┼───┼─────┼───────────────┼─────────┤
 │4   │陳仕朋│99年6 月15│詐欺集團某成員在雅虎奇摩拍賣網│12,000元匯至附表一│
 │    │      │日凌晨3時 │刊登販售手機之不實訊息，陳仕朋│編號1 所示之帳戶。│
 │    │      │4分許     │因上網瀏覽該不實訊息，致陷於錯│                  │
 │    │      │          │誤而下標購買，並於99年6 月15日│                  │
 │    │      │          │凌晨3 時4 分許，依指示匯款12,0│                  │
 │    │      │          │00元至附表一編號1 所示之帳戶。│                  │
 ├──┼───┼─────┼───────────────┼─────────┤
 │5   │劉潔莉│99年6 月15│詐欺集團某成員在雅虎奇摩拍賣網│12,000元匯至附表一│
 │    │      │日上午11時│刊登販售LV包包之不實訊息，劉潔│編號1 所示之帳戶。│
 │    │      │39分許    │莉於99年6 月15日上午11時30分許│                  │
 │    │      │          │，因上網瀏覽該不實訊息，致陷於│                  │
 │    │      │          │錯誤而下標購買，並於同日上午11│                  │
 │    │      │          │時39分許，依指示匯款12,000元至│                  │
 │    │      │          │附表一編號1 所示之帳戶。      │                  │
 ├──┼───┼─────┼───────────────┼─────────┤
 │6   │張江華│99年6 月15│詐欺集團之某成員在雅虎奇摩拍賣│4,000 元匯至附表一│
 │    │      │日中午12時│網刊登販售HTC 手機之不實訊息，│編號2所示之帳戶。 │
 │    │      │38分許    │張江華於99年6 月15日中午12時30│                  │
 │    │      │          │分許，在其任職辦公室上網瀏覽該│                  │
 │    │      │          │不實訊息，致陷於錯誤而下標購買│                  │
 │    │      │          │，並於同日中午12時38分許，依指│                  │
 │    │      │          │示匯款4,000 元附表一編號2 所示│                  │
 │    │      │          │之帳戶。                      │                  │
 ├──┼───┼─────┼───────────────┼─────────┤
 │7   │謝珍玉│99年6 月15│詐欺集團某成員在雅虎奇摩拍賣網│10,000元匯至附表一│
 │    │      │日下午1 時│刊登販售冰箱之不實訊息，謝珍玉│編號2 所示之帳戶。│
 │    │      │10分許    │於99年6 月15日中午12時59分許，│                  │
 │    │      │          │在其租屋處上網瀏覽該不實訊息，│                  │
 │    │      │          │致陷於錯誤而下標購買，並於同日│                  │
 │    │      │          │下午1 時10分許，依指示匯款10,0│                  │
 │    │      │          │00元至附表一編號2 所示之帳戶。│                  │
 ├──┼───┼─────┼───────────────┼─────────┤
 │8   │蘇德郎│99年6 月15│詐欺集團某成員在雅虎奇摩拍賣網│3,000 元匯至附表一│
 │    │      │日晚間7 時│刊登販售洗衣機之不實訊息，蘇德│編號2 所示之帳戶。│
 │    │      │5 分許    │郎於99年6 月15日上網瀏覽該不實│                  │
 │    │      │          │訊息，致陷於錯誤而下標購買，並│                  │
 │    │      │          │於同日晚間7 時5 分許，依指示匯│                  │
 │    │      │          │款3,000 元定金至附表一編號2所 │                  │
 │    │      │          │示之帳戶。                    │                  │
 ├──┼───┼─────┼───────────────┼─────────┤
 │9   │許郁鈞│99年6 月15│詐欺集團某成員在拍賣網刊登販售│2,400 元匯至附表一│
 │    │      │日晚間7 時│西提餐卷5 張之不實訊息，許郁鈞│編號2 所示之帳戶。│
 │    │      │6 分許    │於99年6 月15日晚間7 時6 分許許│                  │
 │    │      │          │，因上網瀏覽該不實訊息，致陷於│                  │
 │    │      │          │錯誤而下標購買，隨即依指示匯款│                  │
 │    │      │          │2,400 元至附表一編號2 所示之帳│                  │
 │    │      │          │戶。                          │                  │
 ├──┼───┼─────┼───────────────┼─────────┤
 │10  │馬志昂│99年6 月15│詐欺集團某成員在露天拍賣網刊登│2,100 元匯至附表一│
 │    │      │日晚間7 時│販售NOKIA2730 手機之不實訊息，│編號2所示之帳戶。 │
 │    │      │34分許    │馬志昂在就讀醒吾技術學院上網瀏│                  │
 │    │      │          │覽該不實訊息，致陷於錯誤而下標│                  │
 │    │      │          │購買，而於99年6 月15日晚間7時 │                  │
 │    │      │          │34分許，依指示匯款2,100 元至附│                  │
 │    │      │          │表一編號2 所示之帳戶。        │                  │
 ├──┼───┼─────┼───────────────┼─────────┤
 │11  │彭士千│99年6 月17│詐欺集團某成員在雅虎奇摩拍賣網│12,217元匯至附表一│
 │    │      │日下午4 時│刊登販售洗衣機之不實訊息，彭士│編號2 所示之帳戶。│
 │    │      │許        │千於99年5 月15日下午2 時許，在│                  │
 │    │      │          │住處上網瀏覽該不實訊息，致陷於│                  │
 │    │      │          │錯誤而下標購買，並於同年月17日│                  │
 │    │      │          │下午4 時許，依指示匯款12,217元│                  │
 │    │      │          │至附表一編號2 所示之帳戶。    │                  │
 ├──┼───┼─────┼───────────────┼─────────┤
 │12  │林俊傑│99年6 月15│詐欺集團某成員在hinet 拍賣網刊│4,100 元匯至附表一│
 │    │      │日中午12時│登販售PS3 遊戲機之不實訊息，林│編號2所示之帳戶。 │
 │    │      │許        │俊傑於99年6 月13日，在其住處上│                  │
 │    │      │          │網瀏覽該不實訊息，致陷於錯誤而│                  │
 │    │      │          │下標購買，並於同年月15日中午12│                  │
 │    │      │          │時許，依指示匯款4,100 元至附表│                  │
 │    │      │          │一編號2 所示之帳戶。          │                  │
 ├──┼───┼─────┼───────────────┼─────────┤
 │13  │蕭巧帆│99年6 月14│詐欺集團某成員在奇摩拍賣網刊登│18,500元匯至附表一│
 │    │      │日下午3 時│販售二只行李箱之不實訊息，蕭巧│編號1所示之帳戶。 │
 │    │      │11分許    │帆於99年6 月14日下午13時11分許│                  │
 │    │      │          │，在其辦公室上網瀏覽該不實訊息│                  │
 │    │      │          │，致陷於錯誤而下標購買，隨即依│                  │
 │    │      │          │指示匯款18,500元至附表一編號1 │                  │
 │    │      │          │所示之帳戶。                  │                  │
 └──┴───┴─────┴───────────────┴─────────┘
┌───────────────────────────────────────┐
│附表三                                                                        │
├─────┬─────┬───────────────────────────┤
│被害人    │給付之總額│給付之方式                                            │
│          │（新臺幣）│                                                      │
├─────┼─────┼───────────────────────────┤
│陳秋如    │伍仟零肆拾│於民國一○○年三月十五日前，給付新臺幣伍仟零肆拾元。  │
│          │元        │                                                      │
├─────┼─────┼───────────────────────────┤
│林玉霞    │壹萬參仟元│自民國一○○年四月一日起，於每月十五日前給付新臺幣伍仟│
│          │          │元，至清償完畢止，若有一期未給付者，視為全部到期。    │
├─────┼─────┼───────────────────────────┤
│江國照    │伍仟伍佰元│於民國一○○年七月十五日前，給付新臺幣伍仟伍佰元。    │
├─────┼─────┼───────────────────────────┤
│陳仕朋    │壹萬貳仟元│自民國一○○年八月一日起，於每月十五日前給付新臺幣肆仟│
│          │          │元，至清償完畢止，若有一期未給付者，視為全部到期。    │
├─────┼─────┼───────────────────────────┤
│劉潔莉    │壹萬貳仟元│自民國一○○年十一月一日起，於每月十五日前給付新臺幣肆│
│          │          │仟元，至清償完畢止，若有一期未給付者，視為全部到期。  │
├─────┼─────┼───────────────────────────┤
│張江華    │肆仟元    │於民國一○一年二月十五日前，給付新臺幣肆仟元。        │
├─────┼─────┼───────────────────────────┤
│謝珍玉    │壹萬元    │自民國一○一年三月一日起，於每月十五日前給付新臺幣伍仟│
│          │          │元，至清償完畢止，若有一期未給付者，視為全部到期。    │
├─────┼─────┼───────────────────────────┤
│蘇德郎    │參仟元    │於民國一○一年五月十五日前，給付新臺幣參仟元。        │
├─────┼─────┼───────────────────────────┤
│彭士千    │壹萬貳仟貳│自民國一○一年六月一日起，於每月十五日前給付新臺幣伍仟│
│          │佰拾柒元  │元，至清償完畢止，若有一期未給付者，視為全部到期。    │
├─────┼─────┼───────────────────────────┤
│林俊傑    │肆仟壹佰元│於民國一○一年九月十五日前，給付新臺幣肆仟壹佰元。    │
├─────┼─────┼───────────────────────────┤
│蕭巧帆    │壹萬捌仟伍│自民國一○一年十月一日起，於每月十五日前給付新臺幣伍仟│
│          │佰元      │元，至清償完畢止，若有一期未給付者，視為全部到期。    │
└─────┴─────┴───────────────────────────┘